臺灣苗栗地方法院民事裁定　　　　　　 100年度輔宣字第5號
聲　請　人　林奇瑛
非訟代理人　江錫麒律師
複 代 理人　張麗琴律師
相　對　人　林修君
上列聲請人聲請監護宣告事件，本院裁定如下：
    主    文
宣告相對人林修君（民國○○年○ 月○○日生，身分證統一編號：Ｚ0
00000000號）為受輔助宣告之人。
選定聲請人林奇瑛（民國○○年○ 月○○日生，身分證統一編號：Ｚ0
00000000號）為相對人之輔助人。
程序費用新台幣壹仟元由受監護宣告之人負擔。
    理    由
一、按對於因精神障礙或其他心智缺陷，致不能為意思表示或受
    意思表示，或不能辨識其意思效果者，法院得因本人、配偶
    、四親等之親屬，最近1 年有同居事實之其他親屬、檢察官
    、主管機關或社會福利機構之聲請，為監護之宣告，民法第
    14條第1 項定有明文。次按，受監護宣告之人應置監護人；
    法院為監護之宣告時，應依職權就配偶、四親等內之親屬、
    最近1 年有同居事實之其他親屬、主管機關、社會福利機構
    或其他適當之人選定1 人或數人為監護人，並同時指定會同
    開具財產清冊之人；法院選定監護人時，應依受監護宣告之
    人之最佳利益，優先考量受監護宣告之人之意見，審酌一切
    情狀，並注意下列事項：一、受監護宣告之人之身心狀態與
    生活及財產狀況。二、受監護宣告之人與其配偶、子女或其
    他共同生活之人間之情感狀況。三、監護人之職業、經歷、
    意見及其與受監護宣告之人之利害關係。四、法人為監護人
    時，其事業之種類與內容，法人及其代表人與受監護宣告之
    人之利害關係，民法第1110條、第1111條第1 項、第1111條
    之1 定有明文。
二、聲請人主張略以：聲請人為相對人林修君之胞姐，因相對人
    於99年11月19日發生交通事故，造成腦部外傷合併左側硬腦
    膜下出血、腦挫傷之傷害，經送醫警及開顱手術取出血腫及
    顱骨切除簡壓手術，仍不見起色，至今仍意識不清，已因精
    神障礙或心智缺陷致不能為意思表示或受意思表示，或不能
    辨識其意思表示之效果之程度，日常生活事務均無法自理，
    為此請求宣告相對人為受監護宣告之人，及選任聲請人林祺
    瑛為相對人之監護人等語，業據其提出與所述相符之戶籍謄
    本、大千醫院診斷證明書、中華民國身心障礙手冊、刑事告
    訴狀影本為證。另經本院於100 年4 月27日上午9 時45分整
    ，至苗栗大千醫院實施鑑定程序，有鑑定人何仁琦醫師及聲
    請人林奇瑛在場，法官當場審驗相對人之心神狀況，並在醫
    師面前訊問相對人，相對人於訊問過程時全程坐輪椅，並插
    有鼻胃管及氣切，對於大部分問題表示忘記了，且欠缺基本
    算數能力；鑑定人何仁琦醫師則對表示相對人有部分失語症
    ，目前症狀較書狀上載情況良好，智力已退化到一定程度，
    行為能力有部分影響，應該有達到輔助宣告之程度，尚須參
    考智力測驗資料建議製作簡易鑑定等語，此有本院100 年4
    月27日於上開住處所製作之勘驗筆錄附卷可稽。
三、另上開醫師製作之成簡易精神鑑定報告載明：相對人於99年
    11月19日發生交通事故，導致頭傷開刀，之後出現嚴重神經
    功能障礙，語言會談功能受損，記憶立、定向感、判斷力差
    ，日常生活包括穿衣、吃飯、如廁及洗澡需人稍可自理，目
    前在家安置照顧，相對人目前呈驚醒狀態，僅能有限理解問
    話內容，且因記憶力差無法回答複雜問題，且無法與人深入
    互動，理解能力差，思考力、判斷力、現實感皆明顯缺損，
    經診斷為器質性腦徵候群；其精神狀況已達為意思表示或受
    意思表示或辨識意思表示效果能力顯有不足，無法妥適處理
    自己事務之程度為符合受輔助宣告之人等語，此有100 年4
    月27日大千綜合醫院南勢分院簡易精神鑑定報告書1 份在卷
    可參。準此，相對人之精神或心智狀況，雖未達監護宣告之
    程度，惟依民法第14條第3 項、民事訴訟法第624 條之3 第
    1 項規定，仍得對相對人為輔助之宣告。
四、又相對人未結婚而無配偶、子女，其母親林邱秀子已過世，
    其父親林毓麟則高齡84歲，且因腦中風導致行動不便，聲請
    人林奇瑛為相對人林修君之胞姐，表明有擔任相對人監護人
    之意願。相對人於意外發生前擔任牛排館廚師，目前由聲請
    人聘請外籍看護協助照顧相對人及父親，聲請人及其他出嫁
    之姊妹協助平均分擔每月外籍幫傭費，聲請人父親尿布營養
    品費用，平均需負擔1 萬餘元。聲請人每日雖要接送2 名子
    女上下學及整理家務，但下班後均先至相對人於苗栗住處探
    視相對人及父親，每日關懷不懈，如見廚房無食物便會協助
    採買，並提供必要協助，其餘生活照顧則由外籍看護負責，
    聲請人另協助相對人處理車禍後續理賠事宜及相關訴訟程序
    ，目前相對人與聲請人親情維繫良好，評估聲請人之經濟與
    意願足以擔任相對人之監護人，建議由聲請人擔任本件之監
    護人並無不當等語，此有苗栗縣政府100 年5 月10日府勞社
    障字第1000091603號函附苗栗縣政府訪身障輔助宣告案件訪
    視調查表在卷可參，而相對人父親林毓麟及兄弟姊姊林奇惠
    、林信諭、林天榮亦出具同意書，表示同意由聲請人林奇瑛
    負起照顧相對人林修君之責等語。本院參酌相對人之生活狀
    況、與其他親屬間之情感狀況，及輔助人之職業、經歷、意
    見及其與受輔助宣告之人之利害關係，爰選定聲請人林奇惠
    為相對人之輔助人。
五、又依民法第15條之2 第1 項規定，受輔助宣告之人為下列行
    為時，應經輔助人同意；但純獲法律上利益，或依其年齡及
    身分、日常生活所必需者，不在此限：（一）為獨資、合夥
    營業或為法人之負責人；（二）為消費借貸、消費寄託、保
    證、贈與或信託；（三）為訴訟行為；（四）為和解、調解
    、調處或簽訂仲裁契約；（五）為不動產、船舶、航空器、
    汽車或其他重要財產之處分、設定負擔、買賣、租賃或借貸
    ；（六）為遺產分割、遺贈、拋棄繼承權或其他相關權利；
    （七）法院依前條聲請權人或輔助人之聲請，所指定之其他
    行為，附此敘明。
六、依民事訴訟法第608條第1項，裁定如主文。
中    華    民    國   100    年     6    月    24    日
                  家事法庭    法  官  李麗萍
以上正本係照原本作成。
如不服本裁定關於選定輔助人部分，應於送達後10日內向本院提
出抗告狀，並繳納抗告費新臺幣壹仟元；其餘關於宣告輔助之部
分，不得抗告。
                              書記官  陳慧玲
中    華    民    國   100    年     6    月    24    日